【裁判字號】    90,台上,1739
【裁判日期】    900322
【裁判案由】    違反毒品危害防制條例
【裁判全文】
最高法院刑事判決                                九十年度台上字第一七三九號
    上  訴  人  甲○○
右上訴人因違反毒品危害防制條例案件，不服台灣高等法院高雄分院中華民國八十九
年十二月二十日第二審判決（八十九年度上訴字第一二一二號，起訴案號：台灣屏東
地方法院檢察署八十九年度偵字第九二一號），提起上訴，本院判決如左：
    主  文
原判決關於連續販賣第二級毒品及意圖販賣而持有第一級毒品部分撤銷，發回台灣高
等法院高雄分院。
其他上訴駁回。
    理  由
一發回部分：
本件原判決認定上訴人甲○○意圖販賣營利，基於概括之犯意，自民國八十八年八、
九月間起至八十九年二月三日一時三十分許止，連續在屏東市○○○路五十六巷六弄
十四之五號住處，先後十次，以每包新台幣（下同）一千元之價格，販賣第二級毒品
安非他命予劉守添施用，計獲利一萬元，其間並於八十九年一月廿七日下午四時許，
在高雄市苓雅區大統百貨公司附近，意圖販賣而販入安非他命（驗前毛重五七七‧四
七公克），持有中俟機出售牟利。又另於八十九年一月三十日，在高雄市○○區○○
路附近，以十四萬元之價格買進第一級毒品海洛因（毛重約廿七‧三公克）後，於持
有中萌販賣意圖，乃以所有塑膠夾鏈袋、電子秤，予以分裝成十一包。嗣於八十九年
二月三日凌晨一時三十分許，在前揭住處為警查獲等情。因而撤銷第一審關於販賣第
一級及第二級毒品之判決，改判論處上訴人連續販賣第二級毒品及意圖販賣而持有第
一級毒品罪刑，固非無見。
惟查：(一)、犯罪事實應依證據認定，有罪之判決書，應於理由內記載認定犯罪事實所
憑之證據及其認定之理由，否則即有理由不備之違法。原判決認上訴人自八十八年八
、九月間起至八十九年二月三日一時三十分止，連續十次販賣第二級毒品予劉守添，
然劉守添就其向上訴人購買安非他命之次數，在偵查中係供證：「約一個禮拜買二次
」（見偵查卷第五十頁），在第一審時係供稱：「每隔三、五天向他買一次直至被查
獲」（見一審卷第十五頁），在原審則供稱：「買幾次已忘記，大約十幾次」（見原
審卷第四六頁）各等語，其並未曾供證向上訴人連續購買十次，原判決遽認係購買十
次，與卷證資料顯有未合，自有認定事實不依憑證據之違法。(二)、刑事訴訟法第九十
五條第一款規定「訊問被告應先告知犯罪嫌疑及所犯所有罪名。罪名經告知被告後，
認為應變更者，應再告知」，旨在使被告得以充分行使防禦權，以達刑事訴訟法為發
現真實兼顧程序公正之目的，此條既規定於總則編內，訴訟之各階段自均有其適用，
法院於適用同法第三百條時，尤須踐行上開規定，始能避免突襲裁判而確保被告權益
。本件檢察官起訴上訴人涉犯毒品危害防制條例第四條第一項之販賣第一級毒品部分
，原判決依刑事訴訟法第三百條規定，變更起訴書所引上開法條，改依同條例第五條
第一項意圖販賣而持有第一級毒品罪論科，乃未於審判期日前對上訴人告知罪名之變
更，及於審判期日命依該罪名辯論，原判決該部分判決自屬違背法令。上訴意旨指摘
原判決關於販賣第二級毒品及意圖販賣而持有第一級毒品部分不當，非無理由，應認
有發回更審之原因。
二駁回部分：
按刑事訴訟法第三百七十七條規定，上訴於第三審法院，非以判決違背法令為理由，
不得為之。是提起第三審上訴，應以原判決違背法令為理由，係屬法定要件。如果上
訴理由狀並未依據卷內訴訟資料，具體指摘原判決不適用何種法則或如何適用不當，
或所指摘原判決違法情事，顯與法律規定得為第三審上訴理由之違法情形，不相適合
時，均應認其上訴為違背法律上之程式，予以駁回。上訴人上訴意旨略稱：原判決以
劉守添之供述為認定上訴人已有轉讓安非他命之論據，然劉守添於警訊係供稱其向上
訴人買安非他命，並未提及上訴人有將安非他命無償轉讓予其吸用；其於偵查中則改
稱最後一次吸食之安非他命，是上訴人無償提供，其偶爾亦會向上訴人購買云云；嗣
在第一審及原審均陳稱向上訴人購買，並未提及上訴人有無償轉讓安非他命之事。茍
有買賣，錙銖必較，自無無償讓與之理，兩者顯然互相矛盾不能併存，是劉守添供述
曾向上訴人要毒品吸食，應係牽引他人，分罪脫身之詞，自難置信云云。
惟查：證據之取捨、事實之認定，乃事實審法院職權行使之範圍，茍其證據之取捨及
事實之認定，不違背經驗法則與論理法則，即不容任意指摘為違法，而據為上訴第三
審之適法理由。原判決依據證人劉守添警訊時供稱：「最後一次吸食安非他命是在被
警查獲時剛要出來」（見警卷第六頁），偵查中供證：「昨晚十點多，在查獲地與甲
○○一起吸安非他命，是甲○○拿一點點給我吸，我幫他買麵過去，就跟他一起吸」
（見偵查卷第三頁），而案發當日警方係先查獲劉守添，當時並未在劉守添身上查獲
任何毒品，然旋在上訴人住處查獲多量安非他命，因認劉守添供證其當日並未買安非
他命及上訴人無償提供其吸食等情，為可採信，並審酌上訴人住處經查獲之安非他命
、吸管及高雄醫學院附設中和紀念醫院檢驗報告單等證據，綜合判斷，認上訴人確有
於八十九年二月二日晚間十時許，在其住處無償轉讓安非他命予劉守添施用之犯行。
因而維持第一審論處上訴人轉讓第二級毒品罪刑之判決，駁回上訴人在第二審對於此
部分之上訴，已敘明其所憑之證據及認定之理由。而以上訴人否認有轉讓安非他命犯
行，辯稱被查獲前一晚，伊去高雄，回屏東時已是凌晨，不可能提供安非他命予劉守
添吸食云云，乃卸責之詞，不足採信，於理由內詳加說明及指駁。經核所為論斷，均
與卷內資料相符，從形式上觀察，並無認定事實不依證據或有何採證違背經驗法則、
論理法則等違法情形存在。而劉守添就其購買安非他命之供述雖前後不一，然就偵查
中及第一審所陳上訴人無償提供安非他命予其吸用一節，並無歧異之處，且其係幫上
訴人買回點心後，始由上訴人提供予其吸用，與其所供之前曾向上訴人購買安非他命
之證述，亦無矛盾之可言，則原判決採信劉守添之供證，為認定上訴人有轉讓第二級
毒品之判斷依據，與證據法則自屬無違。上訴意旨，徒就原判決已說明之事項，及原
審採證認事之職權行使，任意指摘為違法，且為事實之爭執，顯與法律規定得為第三
審上訴理由之違法情形，不相適合。其此部分之上訴違背法律上程式，應予駁回。
據上論結，應依刑事訴訟法第三百九十七條、第四百零一條、第三百九十五條前段，
判決如主文。
中      華      民      國     九十     年      三      月    二十二    日
                              最高法院刑事第十一庭
                                  審判長法官  陳  炳  煌
                                        法官  陳  正  庸
                                        法官  楊  商  江
                                        法官  陳  世  雄
                                        法官  徐  文  亮
      右正本證明與原本無異
                                              書  記  官
中      華      民      國     九十     年      三      月    二十八    日


司法院資訊處製作；財團法人民間司法改革基金會備份。
